【裁判字號】    98,消債更,81
【裁判日期】    981218
【裁判案由】    更生
【裁判全文】
臺灣桃園地方法院民事裁定            98年度消債更字第81號
即 債 務人  甲○○
上列當事人因消費者債務清理事件聲請更生，本院裁定如下：
    主  文
聲請駁回。
聲請費用由聲請人負擔。
    理  由
一、按債務人有不能清償債務或有不能清償之虞者，得依消費者
    債務清理條例所定更生或清算程序處理其債務。聲請更生或
    清算不合程式或不備其他要件者，法院應以裁定駁回之，但
    其情形可以補正者，法院應定期間先命補正。此觀諸消費者
    債務清理條例第3 條、第8 條規定自明。
二、本件聲請意旨略以：聲請人前與最大債權銀行協商時，申請
    每月還款新台幣（下同）6,500 元，惟銀行要求每月還款9,
    329 元，聲請人與前夫離婚後需獨力扶養幼女，實在無法提
    高還款金額，從而有不能清償債務情事，且無擔保或無優先
    權之債務總額未逾1,200 萬元，復未經法院裁定開始清算程
    式或宣告破產，於消費者債務清理條例施行後，於民國97年
    7 月2 日曾以書面向最大債權金融機構台新商業銀行（下稱
    台新銀行）請求共同協商債務清償方案，而於97年8 月29日
    確定前置協商不成立，聲請人爰依消費者債務清理條例第15
    3 條規定提出本件聲請更生等語。
三、經查：
    (一)聲請人於消費者債務清理條例施行後，曾以書面向最大債
      權金融機構申請共同協商而協商不成立之事實，有聲請人
      所提前置協商不成立通知書1 紙在卷可稽，亦經最大債權
      銀行台新銀行陳報在卷，堪信為真實。
    (二)聲請人提出卷附之財產及收入狀況說明書、債務人清冊、
      債權人清冊、財團法人金融聯合徵信中心當事人綜合信用
      報告--債務清理條例前置協商專用債權人清冊、前置協商
      不成立通知書、全國財產稅總歸戶財產查詢清單、財政部
      臺灣省北區國稅局95、96年度綜合所得稅各類所得資料清
      單、勞工保險被保險人投保資料表、戶籍謄本、房屋租賃
      契約、保單、存摺、水費收據、電信費帳單以及生活費用
      收據等各1 份，以證明其所述之經濟情況。
    (三)再查：
      1.聲請人稱其每月需與2 名弟弟共同負擔房租7,000 元以
        及水、電、瓦斯、電話費2,000 元，另需支出7,000 元
        之伙食費、1,500 元之交通費以及1,240 元之勞、健保
        費。本院認聲請人每月支出7,000 元之伙食費、1,500
        元之交通費，尚屬過高，本院審酌行政院主計處公告公
        告之臺灣省98年最低生活費9, 660元及聲請人現行所負
        債務情形，認聲請人每月必要支出費用，加計每月與其
        2 名弟弟共同分擔房屋租金、水電瓦斯電話等費用3,00
        0 元後，以10,000元為聲請人每月必要支出費用，始為
        適宜。
      2.聲請人主張其於95年與前夫離婚後，約定各自扶養一名
        小孩，是其每月獨力扶養幼女（89年9 月7 日生，現為
        9 歲），須支出9,500 元之扶養費。惟參以行政院主計
        處公告之97年度最低生活費（以每年家庭收支調查，計
        算出平均每人每月消費支出之百分之60為最低生活費）
        ，台灣省（含桃園縣）平均每人每月最低生活費為9,82
        9 元，且上開統計係對於15歲以上就業人口所做統計（
        此參行政院主計處網站名詞解釋可知），因此對於聲請
        人之幼兒，其扶養金額，並無法直接等同於每人每月最
        低消費支出。因此，本院認以每月5,000 元為聲請人每
        月必要支出之扶養費用，始為適宜。
      3.據聲請人陳稱其現每月收入為25,000元，扣除每月必要
        支出10,000元、扶養費用5,000 元後，尚餘有10,000元
        可資運用，佐以聲請人前與最大債權銀行台新銀行於前
        置協商時，由最大債權銀行所提出之180 期、0 利率、
        月付9,173 元相較（見本院卷第83頁），聲請人仍可負
        擔，是聲請人應無不能償還債務之虞；而聲請人為60年
        3 月17日生，現為38歲，距離強制退休年紀65歲尚有27
        年，依卷附財團法人金融聯合徵信中心債權人清冊顯示
        ，聲請人之無擔保債務總額為1,713,603 元，經計算結
        果，本院認聲請人仍有償還債務之能力，並無不能清償
        債務或有不能清償之虞，縱債務人因一時履行不便，惟
        中華民國銀行商業同業公會全國聯合會亦有「個別協商
        一致性方案」可供利用，聲請人自可斟酌自身之經濟條
        件、償還之數額與期限，與金融機構達成協商，而達自
        主性解決其債務之目的。本件聲請人既無不能清償債務
        或有不能清償之虞，且此等情形不能補正，其聲請更生
        與法不合，應予駁回。
四、爰裁定如主文。
中    華    民    國    98    年    12    月    18    日
                  民事第三庭    法  官  陳心婷
上為正本證明與原本無異。
如不服本裁定，應於裁定送達後10日內，以書狀向本院提出抗告
，並繳納抗告費新臺幣1千元。
中    華    民    國    98    年    12    月    18    日
                                書記官  林君燕


司法院資訊處製作；財團法人民間司法改革基金會備份。
